臺灣屏東地方法院民事判決
110年度訴字第560號
原      告  楊智風  
訴訟代理人  周志一  
被      告  楊林眞雀
            楊昆勝  
            楊明翰  

            楊燿隆  
            郭周敏  
            郭賜彬  
兼
上二人共同
訴訟代理人  郭賜隆  
上列當事人間分割共有物事件，本院於民國111年10月3日言詞辯
論終結，判決如下：
    主      文
㈠、兩造共有坐落屏東縣○○鄉○○○段○○○地號土地（面積一一八八
    七‧二三平方公尺）、同段七五○地號土地（面積一八○二‧七
    九平方公尺）及同段七五一地號土地（面積九五‧六一平方
    公尺）土地，依下列方法合併分割：
　⒈如附圖所示編號A部分面積三二六七‧六二平方公尺，分歸被
    告郭周敏取得。
　⒉如附圖所示編號B部分面積一六三三‧八一平方公尺，分歸原
    告楊智風取得。
　⒊如附圖所示編號C部分面積一六三三‧八一平方公尺，分歸被
    告楊昆勝取得。
　⒋如附圖所示編號D部分面積四八九○‧一二平方公尺，分歸被告
    楊林眞雀取得。
　⒌如附圖所示編號E部分面積一六三三‧八一平方公尺，分歸被
    告楊明翰、楊燿隆按應有部分各二分之一維持共有。
　⒍如附圖所示編號F部分面積七二六‧四六平方公尺，分歸被告
    楊林真雀、郭周敏、楊昆勝、原告楊智風、被告楊明翰、楊
    燿隆依序按應有部分各八分之三、四分之一、八分之一、八
    分之一、十六分之一、十六分之一維持共有。
㈡、坐落屏東縣○○鄉○○○段○○○地號土地（面積一一‧三○平方公尺
    ）分歸被告楊林眞雀取得。
㈢、前二項分割結果，被告郭周敏應分別補償被告楊明翰、楊燿
    隆、郭賜隆、郭賜彬各新臺幣10元、10元、2,820元、2,820
     元。
㈣、訴訟費用由兩造按如附件所示訴訟費用負擔比例負擔。
    事實及理由
壹、程序方面：
　　按言詞辯論期日，當事人之一造不到場者，得依到場當事人
    之聲請，由其一造辯論而為判決，民事訴訟法第385 條第1 
    項前段定有明文。本件被告楊林真雀、楊昆勝、楊明翰、楊
    燿隆經合法通知(有送達證書在卷可查，見本院卷第196至19
    9頁)，均未於最後言詞辯論期日到場，且核無同法第386 條
    所列各款情形，爰依原告之聲請及上開規定，由其一造辯論
    而為判決。
貳、實體方面：
一、原告主張：
　㈠、兩造共有坐落屏東縣○○鄉○○○段000○000○000○000地號土地
      ，有土地登記謄本可憑（見本院卷第8至15頁）。今上開
      土地無不能分割情事，兩造間亦無不能分割之約定，僅無
      法達成分割協議，為此依法請求裁判分割等語。
　㈡、並聲明：兩造共有坐落屏東縣○○鄉○○○段000○000○000○000
      地號土地，准予分割。
二、被告則以：
　㈠、郭周敏、楊昆勝、郭賜隆、郭賜彬：將上烏龍段750、751
      、604地號等3筆土地合併後，再分割成如附圖等語。
　㈡、其餘被告則未作任何答辯亦未以書狀作任何陳述。
三、得心證之理由：
  ㈠、按各共有人，除法令另有規定外，得隨時請求分割共有物
      。但因物之使用目的不能分割或訂有不分割之期限者，不
      在此限；分割之方法不能協議決定，或於協議決定後因消
      滅時效完成經共有人拒絕履行者，法院得因任何共有人之
      請求，命為下列分配：一、以原物分配於各共有人。但各
      共有人均受原物之分配顯有困難者，得將原物分配於部分
      共有人。二、原物分配顯有困難時，得變賣共有物，以價
      金分配於各共有人；或以原物之一部分分配於各共有人，
      他部分變賣，以價金分配於各共有人，民法第823 條第1
      項、第824 條第2 項分別定有明文。另系爭土地依其使用
      目的，並無不能分割之情形，兩造間亦未以契約訂有不分
      割之期限等事實，未經兩造爭執，並有上開各該土地之土
      地登記謄本及土地分區查詢結果（見本院卷一第25至38頁
      ）等附卷可稽，揆諸前揭法條規定及說明，原告請求裁判
      分割上開各該土地，於法尚無不合，應予准許。
  ㈡、上開各土地透過產業道路接聯外道路之臺27縣，目前有被
      告郭周敏種植水稻於其上，並以樹木與鄰地相區隔等情，
      業由本院會同屏東縣東港地政事務所測量員到場 勘測屬
      實，有勘驗測量筆錄(見本院卷第81至82頁)在卷可憑。而
      關於上開各土地之分割方法，本院斟酌共有人使用該等土
      地之現況、通行聯外之方式及兩造所提意見等情，認將烏
      龍段604、750、751地號土地合併分割，並將同段606地號
      土地分配與被告楊林真雀(即如附圖所示之方案)，各人所
       受分配位置、面積與前揭土地使用情形大致吻合，且符
      合兩造之意願，對外交通亦均無不便等情狀，尚稱適當，
      爰依此方法分割系爭土地如主文第1項及第2項所示。
  ㈢、按以原物為分配時，如共有人中，有不能按其應有部分受
      分配者，得以金錢補償之，民法第824 條第3 項定有明文
      。法院裁判分割共有物時，除應斟酌各共有人之利害關係
      ，及共有物之性質外，尚應斟酌共有物之價格，倘共有人
      中所受分配之不動產，其價格不相當時，法院非不得命以
      金錢補償之（最高法院83年度台上字第2452號判決參照）
      。經查：本件土地依如以前開所示方法分割之結果，兩造
      間分配面積與其原應有部分之面積並不相同，經到庭當事
      人均表示願以每平方公尺2,000 元為基準互為找補(見本
      院卷第202頁反面)，本院審酌該金額既經到庭之共有人所
      同意，且未偏離行情，堪認妥適。是以，本院依此基準計
      算各共有人間應互相補償之金額，並判決如主文第3項項
      所示。
四、綜上所述，原告本於共有物分割請求權，求為裁判分割，於
     法有據，爰判決如主文第1項及第2項所示，且共有人間應 
    依如主文第3項所示補償金額進行補償，爰判決如主文各項
    所示。
五、末按因共有物分割事件涉訟，由敗訴當事人負擔訴訟費用顯
    失公平者，法院得酌量情形，命勝訴之當事人負擔其一部，
    民事訴訟法第80條之1 定有明文。本件係因分割共有物而涉
    訟，兩造之行為均可認按當時之訴訟程度，為伸張或防禦權
    利所必要，又分割共有物之訴，乃形式上形成之訴，法院不
    受當事人聲明分割方法之拘束，故實質上並無所謂何造勝訴
    、敗訴之問題，本院審酌兩造各自因本件分割訴訟所得之利
    益等情，認本件訴訟費用，應由兩造依其於系爭土地之應有
    部分之比例分擔，始為公平，爰兩造分攤比例如附艦隻訴訟
    費用負擔比例所示，附此敘明。
據上論結，本件原告之訴為有理由，依民事訴訟法第80條之1 ，
判決如主文。
中　　華　　民　　國　　111 　年　　10　　月　　17　　日
                  民事第三庭    法　官　薛侑倫
正本係照原本作成。
如對判決上訴，須於判決送達後20日內向本院提出上訴狀，其未
表明上訴理由者，應於提出上訴後20日內向本院補提理由書狀（
均須按他造當事人之人數附繕本）。
如委任律師提起上訴者，應一併繳納上訴審裁判費。　　　　　
中　　華　　民　　國　　111 　年　　10　　月　　17　　日
                                書記官  沈詩雅
附件：
編號 共有人 訴訟費用負擔比例   1 楊林真雀 517385/0000000 2 郭周敏 344640/0000000 3 楊昆勝 172462/0000000 4 楊智風 172462/0000000 5 楊明翰 86231/0000000 6 楊燿隆 86231/0000000 7 郭賜隆 141/0000000 8 郭賜彬 141/0000000